【裁判字號】    97,消債更,590
【裁判日期】    970924
【裁判案由】    更生事件
【裁判全文】
臺灣臺北地方法院民事裁定           97年度消債更字第590號
聲  請  人
即  債務人  甲○○
上列當事人因消費者債務清理事件聲請更生，本院裁定如下：
    主  文
聲請駁回。
聲請費用由聲請人負擔。
    理  由
一、按債務人不能清償債務或有不能清償之虞者，得依本條例所
    定更生或清算程序，清理其債務，消費者債務清理條例（下
    稱消債條例）第3條定有明文。又消債條例更生、清算制度
    之立法目的，係為使不幸陷入經濟困境之債務人得以清理債
    務、重建生活，並在清理過程中保有符合人性尊嚴之最低基
    本生活，但非維持債務人過去慣常生活，是於評估債務人是
    否有不能清償債務或有不能清償之虞時，應非由債務人任意
    主張其基本生活費用之數額，而是債務人應在維持基本生活
    之情況下，於能力範圍內盡力清償債務。
二、本件聲請意旨略以：聲請人前後經歷三次婚姻，與第一任及
    第三任丈夫均生有一名女兒，二名女兒均由聲請人扶養，第
    一任丈夫，並未支付扶養費用，第三任丈夫與聲請人已呈分
    居狀態，因其去向不明，故尚未辦理離婚，聲請人亦須獨立
    扶養二人所生之女兒，而聲請人原於市政府員工，每月收入
    約有新臺幣（下同）四萬餘元，因台北市之生活水平較高及
    應撫養子女之故，時常入不敷出，為了生活週轉，乃召集互
    助會，然因遭會員倒會，致市政府之工作不保，失業後，聲
    請人只得從事零工或服務業，收入大不如前，亦不穩定，為
    維持生活，乃積欠信用卡及會錢，最後並將遮風避雨之自用
    住宅於民國95年1月20日作價出賣以會首債權人，以抵償所
    欠款項，聲請人就所欠金融機構之債務曾依消債條例第151
    條第1項之規定向最大債權銀行新加坡商星展銀行股份有限
    公司（下稱星展銀行）申請協商，然因最大債權銀行星展銀
    行提出以分180期，利率為0%，每月還款金額為6,898元之分
    期方案，聲請人無力負擔，而未達成協商，為使聲請人得早
    日脫離債務並恢復信用，而能全心全意撫育幼小次女，爰依
    清債條例之規定聲請更生云云。
三、本件聲請人固曾就其積欠金融機構之無擔保債務向最大債權
    銀行星展銀行提出債務協商之申請，因雙方就每月應清償之
    數額不能達成協議而協商不成立，並持有該公司所寄發之前
    置協商不成立通知書。惟查：
（一）本件聲請人自陳其每月約有收入35,000元，其長女已成年
      ，現每月工作收入20,000元補貼家用，合計聲請人每月家
      中可動用之收入為55,000元，其雖主張須支出每月房屋租
      金24,000元、7歲之次女之扶養費11,500元、個人生活支
      出14,000元，保險費2,800元（3個月分，平均每月約935
      元），每月之生活費用合計為50,435元，然消債條例之立
      法目的既在於使不幸陷入經濟困境之人得以清理債務、重
      建生活，並在清理過程中能保有符合人尊嚴之最低基本生
      活，並非維持債務人過去慣常之寬逸生活，故評估債務人
      是否有不能清償債務或有不能清償之虞時，不得由債務人
      任意主張其基本生活費用之數額。
（二）依聲請人所述，其每月支出之費用，其中之勞健保費
      2,800元（3個月分，平均每月約為935元）固屬必要支出
      ，但房屋租金24,000元部分，因聲請人之工作地點位於中
      山區○○○路（見本院卷第48頁，在職證明上之公司地址
      ），距離其居住之信義區租屋處較遠，需支出相當之交通
      費用，且信義區之租金水準亦高於其他地區，聲請人自應
      選擇工作地點附近，且房屋租金較低之地區如大同區、萬
      華區等地區居住。再依行政院主計處公告之96年度平均每
      戶家庭收支統計顯示，一般家中房租及水費占消費支出之
      比例約為21%（房租及水費支出額147927÷消費總額
      716094=0.2065），占所得總額約12%（147927÷所得總額
      0000000=0.1272），但聲請人之租金支出占其可支配所得
      之44%（每月房租支出24000÷可支配所得55000＝0.43）
      ，已超過一般人之標準。爰參酌內政部社會司所公告之97
      年度台北市每人每月最低生活費標準14,152元（含房屋租
      金）計算聲請人之家庭生活費用，依此計算，聲請人家庭
      每月可動用之收入扣減其母女三人之必要生活費用42,456
      元（14,152×3=42,456）後，尚餘12,544元（
      00000-00000=12544）。
（三）聲請人之最大債權銀行星展銀行所提出之債務協商方案之
      內容為聲請人就其所欠無擔保債盼應「分180期，利率為
      0%，每月還款金額為6,898元」（見本院卷第18頁及第87
      頁），聲請人縱依該協商方案之內容為給付後，每月尚餘
      5,646元，顯見聲請人並無不能清償之情形，故依前開說
      明，本件聲請人聲請更生與消債條例第3條之規定即有未
      合。
三、綜上所述，本件更生之聲請，為無理由，應予駁回，爰裁定
    如主文。
中    華    民    國    97    年    9    月    24    日
                  民事第三庭    法      官  黃書苑
以上正本係照原本作成。
如對本裁定抗告，須於裁定送達後十日之不變期間內，向本院提
出抗告狀。
中    華    民    國    97    年    9     月    24    日
                                書  記  官  蔡月女


司法院資訊處製作；財團法人民間司法改革基金會備份。
